臺灣士林地方法院交通事件裁定　　　　　　　　　　九十三年度交聲字第二一四號
　　原處分機關　臺北市交通事件裁決所
　　異　議　人
　　即受處分人　甲○○
右列異議人即受處分人因違反道路交通管理處罰條例案件，對於臺北市交通事件裁決
所中華民國九十三年三月二十九日所為之處分（原處分案號：北市裁三字第裁二二─
ＡＢＸ五七九一六七號、北市裁三字第裁二二－ＡＢＸ五七九一六八號），聲明異議
，本院裁定如左：
        主  文
異議駁回。
        理  由
一、按機器腳踏車，不在規定車道行駛者，處駕駛人新臺幣六百元以上一千八百元以
    下罰鍰；汽車駕駛人，駕駛汽車有違反本條例之行為，經交通勤務警察或依法令
    執行交通稽查任務人員制止時，不聽制止或拒絕停車接受稽查而逃逸者，除按各
    該條規定處罰外，處新臺幣三千元以上六千元以下罰鍰，道路交通管理處罰條例
    第四十五條第十三款、第六十條第一項定有明文。
二、原處分意旨略以：異議人即受處分人甲○○（下稱異議人），於九十三年二月十
    一日七時二十三分騎乘車號ＢＩＸ─０９５重機車，沿台北市○○○路南向北行
    駛至仁愛路口，因違規行駛圓環內禁行機車道，經臺北市政府警察局中正第一分
    局執勤員警以手勢指揮並鳴笛示意其靠邊停車，惟甲○○不予理會仍騎車駛離，
    執勤員警乃登記車號並逕行舉發第ＡＢＸ五七九一六七號「機車行駛禁行車道」
    違規通知單及第ＡＢＸ五七九一六八號「駕駛人有違反本條例之行為，經交通勤
    務警察人員制止時，不聽制止拒絕停車接受稽查而逃逸」違規通知單，依道路交
    通管理處罰條例第四十五條第十三款、第六十條第一項規定，分別處罰鍰新台幣
    六百元、三千元，並依同條例第六十三條第一項第一款規定，共計違規點數二點
    等語。
三、異議意旨略以：異議人無緣無故收到二張罰單，令其感到非常之不公，因為在原
    處分所指之交通違規行為時間、地點，其當時是在家裡睡覺，並未在中山南路上
    ，故不可能在該路上發生違規情事，因此提起異議云云。
四、訊據異議人，對於車號ＢＩＸ─０９５重機車為其所有，且並無借與他人使用之
    情事並不爭執，則車號ＢＩＸ─０９５重機車始終於異議人之管領監督下應可確
    定。異議人雖辯稱案發當時其在家中睡覺，又其機車車殼已經會換成紅色而非原
    來之黑色云云，然經查證其機車行照，異議人所有車號ＢＩＸ─０９５重機車係
    山葉牌黑色機車，有行車執照一份在卷足憑，又經訊及其機車在何處換成紅色車
    殼？價格若干？異議人竟陳稱是一綽號「小張」者為其更換，不用花錢，亦不知
    小張之真實姓名及住處，所云顯與常情有悖，且其又無法舉出「小張」之人以供
    查證，亦無法提出不在場證明，空言所辯案發時未經該處云云顯不足採信。況據
    證人即舉發異議人違規之執勤員警亦到庭證稱：「當天早上七時三十分左右，我
    在中山南路執行交管勤務，黑色機車從景福門圓環由南向北過來，走內側車道過
    來（內側車道禁行機車），我吹哨子叫他停下來，一開始他有向旁邊作勢要停車
    ，後來他卻加速逃逸，我就轉身記下車號，確實是黑色山葉機車沒有錯。」、「
    （車牌是否有看清楚？）當時是白天，我有看清楚他的車牌為ＢＩＸ─０９５號
    ，他有戴安全帽，他靠近我時，我可以看到他約是二十歲左右的年輕人……。」
    、「（當時如何看到他的車子廠牌？）當時無法分辨廠牌，是事後按照車牌號碼
    去查出是廠牌是山葉。」、「（當時你身上有無照相機？）沒有。」、「（當時
    發現他不聽制止逃逸，有無用無線電通知前面路警攔檢？）沒有，因為前面路口
    沒有警察。」、「（是否認識在庭上之受處分人？）不認識。」、「（與受處分
    人有無私人怨恨？）沒有。」、「（有何補充？）我們開單都是針對車子所有權
    人，並不是針對駕駛人。而且我對當時違規車子的車牌、顏色都記得很清楚，絕
    對不會冤枉他。」等語綦詳，衡情證人乙○○為臺北市政府警察局中正第一分局
    交通分隊之警員，僅係依法執行交通勤務之公務員，其與異議人素不相識，復無
    怨隙，自無甘冒偽證之罪責，故意構詞誣陷異議人之必要，故其所為之前揭證言
    ，應堪採信。再者，交通警員掣單舉發違反道路交通管理處罰條例所列之違規事
    實，本質上為行政處分，係公務員基於職務上權力，依法就特定之具體事件所為
    具有公法上效果之單方行政行為，基於公務員為公法上行為具有公信力之原則，
    該行政處分當可被推定為真正，其據以依法處分之事實認定亦為正確無誤，此與
    民事訴訟法第三百五十五條第一項規定：「文書，依其程式及意旨得認作公文書
    者，推定為真正。」之情形相同，本此公信原則，乃立法者賦予行政機關制定違
    反道路交通事件統一裁罰標準及處理細則，使執勤警員得當機處分，以達其維護
    交通秩序、公眾安全之行政目的。反之，若謂公務員一切行政行為均需預留證據
    以證其實，則國家行政勢必窒礙難行，據此刑事訴訟法就犯罪證據有關之規定中
    ，與屬行政秩序罰之交通違規裁罰本質不合之部分，自不在準用之列，從而本件
    異議人既未就執勤員警之舉發有誤提出相關證據以供調查，本院復查無何證據足
    資證明證人乙○○有捏造事實違法取締之情事，則執勤警員本其維護交通秩序、
    公眾安全職責所為之舉發，自應受到合法、正確之推定。故異議人空言辯稱：機
    車換成紅色車殼、當天並無經過執勤員警所稱交通違規事件之道路等云云，應係
    事後卸責之詞，尚不足採，本件異議人確有前述交通違規之事實至為明確，堪以
    認定。從而原處分機關對異議人之前揭違規行為，爰依道路交通管理處罰條例第
    四十五條第十三款、第六十條第一項規定，分別裁處「罰鍰新台幣六百元」、「
    罰鍰新台幣三千元」，並依同條例第六十三條第一項第一款規定，共計違規點數
    二點核無不當。本件聲明異議為無理由，應予駁回。
據上論斷，應依道路交通案件處理辦法第十九條，裁定如主文。
中　　　華　　　民　　　國　　　九十三　　　年　　六　　月　　　七　　　日
                                臺灣士林地方法院交通法庭
                                    法  官  張  國  棟
右正本證明與原本無異。
如不服本裁定，應於送達後五日內，向本院提出抗告狀。
                                    書記官  何  子  傑
中　　　華　　　民　　　國　　　九十三　　　年　　六　　月　　　七　　　日
